高雄高等行政法院裁定
111年度簡抗字第1號
抗  告  人  彭貞貞                               
上列抗告人因與相對人嘉義市蘭潭國民小學間返還公法上不當得
利事件，對於中華民國111年3月15日臺灣嘉義地方法院111年度
簡再字第1號裁定，提起抗告，本院裁定如下：
    主　文
一、抗告駁回。
二、抗告訴訟費用由抗告人負擔。
    理　由
一、按簡易訴訟程序之抗告，抗告法院認抗告為無理由者，應為
    駁回抗告之裁定，行政訴訟法第236條之2第4項、第272條準
    用民事訴訟法第495條之1第1項及第449條第1項分別定有明
    文。
二、本件抗告人前因返還公法上不當得利事件而對相對人提起行
    政訴訟，經臺灣嘉義地方法院（下稱原審法院）109年度簡
    字第10號行政訴訟簡易判決：「相對人應給付抗告人新臺幣
    （下同）298,105元，及自民國108年12月3日起至清償日止
    按年息百分之5計算之利息。」抗告人不服，提起上訴，經
    本院109年度簡上字第76號判決（下稱原確定判決）：「一
    、原判決關於命抗告人給付8,127元本息暨訴訟費用部分均
    廢棄。二、廢棄部分相對人在第一審之訴駁回。三、其餘上
    訴駁回。」等語而告確定。抗告人仍不服，就原確定判決提
    起再審之訴。其中抗告人主張原確定判決有行政訴訟法第27
    3條第1項第1、3、4款再審事由者，經本院以110年度簡上再
    字第20號裁定駁回；而抗告人主張原確定判決有行政訴訟法
    第273條第1項第9款再審事由者，經本院移送原審法院審理
    後，經原審以111年度簡再字第1號裁定（下稱原裁定）認再
    審不合法予以駁回，抗告人仍不服原裁定，遂提起本件抗告
    。
三、原裁定略以：原確定判決係於110年1月7日送達抗告人之訴
    訟代理人鐘育儒律師，則抗告人對原確定判決提起再審之訴
    之不變期間，應自原確定判決送達之翌日（即110年1月8日
    ）起算30日。又抗告人設址於嘉義市，依司法院訂定之「行
    政法院訴訟當事人在途期間標準」第2條規定，應扣除在途
    期間6日，計至110年2月17日（星期三）屆滿（期間末日本
    應為110年2月12日，因適逢春節假期，而順延至上班首日11
    0年2月17日）。惟抗告人遲至110年12月10日始具狀對原確
    定判決提起再審之訴，是其再審之訴顯已逾期；且抗告人亦
    未就其再審之理由係發生或其知悉在後之事實，舉證以資證
    明，故其再審之訴自非合法，應予駁回。
四、抗告意旨略謂：
　㈠原裁定法官唐一强，與原審106年度簡更㈠字第1號行政訴訟承
    審法官、105年度自字第1號刑事判決承審法官均為同一人，
    又上開行政訴訟事件之案由教育事務，為本件返還公法上不
    當得利事件之相牽連公務員懲戒案件，上揭刑事案件亦與本
    件訴訟相牽涉，則依司法院釋字第601、761號解釋理由書，
    原裁定法官難免使得一般人已產生該法官是否已有預斷偏頗
    之合理懷疑，而失去訴訟救濟之意義，嚴重侵害抗告人的審
    級利益。依行政訴訟法第19條第3款、第4款規定，原裁定法
    官就本案有應迴避而未迴避之違法情事，故原裁定應予以廢
    棄。
　㈡抗告人於原確定判決後，即向相對人代理人邱榮輝校長申請
    調閱本件所有相關檔案資料，邱榮輝校長囑託人事主任，然
    人事主任熊寶鳳藉詞拖延，迄今未交付相關檔案資料供抗告
    人閱覽，則本件相關行政爭訟，自102年起迄今歷經前任校
    長吳青香、三任人事主任李芳琪、李雅惠、熊寶鳳，但相關
    證物未交接，掛一漏萬，顯證吳青香、李芳琪、李雅惠、熊
    寶鳳等人涉嫌隱匿對於抗告人有利之證據，藉此誤導本件承
    審法官，故抗告人在知悉有上開再審事由後，遽提出再審，
    並未逾再審期間。原裁定不察，竟以抗告人未舉證證明，逕
    認再審之訴不合法而駁回再審之訴，實有裁判違誤之嫌。
五、本院之判斷：
  ㈠本件原審法院唐法官，並無依法應行迴避之事由。
    ⒈按法官迴避制度主要係在維護法院公正不偏頗之外在形象
      ，藉由此種公正不偏頗之外在形象，避免當事人產生對審
      判公正性之疑慮。依據行政訴訟法第19條第3款、第4款規
      定：「法官有下列情形之一者，應自行迴避，不得執行職
      務：……三、曾參與該訴訟事件相牽涉之民刑事裁判。四、
      曾參與該訴訟事件相牽涉之公務員懲戒事件議決。……」其
      中第3款規定所由之設，係行政訴訟之裁判如須以民刑事
      裁判為基礎，而該民刑事裁判即由受理行政訴訟事件之法
      官所作成，對於該行政訴訟事件之裁判，難免已有成見，
      故定為應自行迴避之原因。至於第4款立法理由表明：「
      法官曾參與該訴訟事件之行政處分、訴願決定、前審裁判
      、更審前之原裁判、再審前之裁判、或曾參與該訴訟事件
      相牽涉之民、刑事裁判或公務員懲戒事件議決者，為期裁
      判公正，且顧及當事人之審級利益，亦應使法官自行迴避
      。」此即說明某項公務員懲戒事件作成後，經申訴、再申
      訴或復審程序，已向行政法院提起行政訴訟，如受理該行
      政訴訟之法官與原參與處理公務員懲戒事件議決（包含原
      懲戒處分之作成、申訴、再申訴或復審程序）之人員為同
      一人時，為避免損害當事人之審級利益，則受理該行政訴
      訟之法官即有自行迴避之必要，反之，該法官若未曾參與
      公務員懲戒事件之議決，就該公務員懲戒事件循序提起之
      行政訴訟當無自行迴避之餘地。
    ⒉抗告人所陳原裁定唐一强法官有應迴避情事，無非係就其
      曾審理另案行政、刑事訴訟為據。經查，原裁定唐法官雖
      曾參與另案刑事訴訟之審理，惟另案刑事訴訟之原因事實
      為抗告人之個人資料是否有經他人洩露之爭議，而原裁定
      所涉之原因事實則為抗告人與相對人間公法上不當得利事
      由，兩者之基礎事實顯有不同，是抗告人主張唐一强法官
      曾參與另案刑事訴訟之審理，就系爭行政訴訟即有預斷或
      成見，而使一般人對於其能否為公平裁判，產生懷疑，即
      係出於抗告人之主觀臆測，不足可採。此外，原審106年
      度簡更㈠字第1號行政訴訟係為相對人102年1月7日嘉市蘭
      國會字第1020000070號函請抗告人繳回差旅費之處分有效
      性為爭執，並非有關於公務員懲戒事件議決，自屬明確。
      則抗告人僅以唐法官曾參與另案行政訴訟，即主張其有行
      政訴訟法第19條第4款應自行迴避本件公法上不當得利之
      行政訴訟之事由，與前揭法定要件不合，尚難遽認。是抗
      告意旨執其歧異見解，求予廢棄原裁定，為無理由，應予
      駁回。
  ㈡原裁定基於下述認事用法判斷，認為本件再審之訴之提起，
    已逾行政訴訟法第276條第1項所定之30日法定不變期間，故
    本件再審之訴為不合法，核屬有據。
　　⒈按「（第1項）再審之訴應於30日之不變期間內提起。（第
      2項）前項期間自判決確定時起算，判決於送達前確定者
      ，自送達時起算；其再審之理由發生或知悉在後者，均自
      知悉時起算。」「再審之訴，應以訴狀表明下列各款事項
      ，並添具確定終局判決繕本，提出於管轄行政法院為之：
      ……四、再審理由及關於再審理由並遵守不變期間之證據。
      」「再審之訴不合法者，行政法院應以裁定駁回之。」行
      政訴訟法第276條第1、2項、第277條第1項第4款、第278
      條第1項分別定有明文。倘再審原告主張再審理由發生或
      知悉在後者，應就此有利於己之事實負舉證責任，此觀同
      法第277條第1項第4款規定自明。
　　⒉本件原確定判決係於110年1月7日合法送達抗告人之訴訟代
      理人鐘育儒律師，且其事務所在原審法院所在地，須扣除
      在途期間6日。則本件再審之不變期間自原確定判決送達
      之翌日即110年1月8日起，計至110年2月17日（星期三）
      止，即告屆滿。抗告人遲至110年12月10日始對原確定判
      決提起再審之訴，顯已逾期，復未見其提出足以釋明再審
      理由發生或知悉在後之證據，本件再審之訴即非合法。則
      原裁定認定抗告人提起本件再審之訴因逾法定期間為不合
      法，而予以駁回，並無違誤。抗告人未能釋明其提起本件
      再審之訴遵守不變期間，更未能對「事後知悉」之確切時
      點為充分之證明，徒以上開情詞指摘原裁定違法，求為廢
      棄，其抗告自難認有理由，應予駁回。
六、結論：本件抗告為無理由。　　
中　　華　　民　　國　　111 　年　　5 　　月　　27　　日
             高雄高等行政法院第三庭
                         審判長法官　蘇　秋　津  
                               法官　孫　奇　芳
                               法官　黃　堯　讚 
以上正本係照原本作成。
不得抗告。
中　　華　　民　　國　　111 　年　　5 　　月　　27　　日

                              書記官　江　如　青